【裁判字號】    97,訴,1203
【裁判日期】    970930
【裁判案由】    違反毒品危害防制條例
【裁判全文】
臺灣屏東地方法院刑事判決              97年度訴字第1203號
公  訴  人  臺灣屏東地方法院檢察署檢察官
被      告  甲○○
                    現因另案.
上列被告因違反毒品危害防制條例案件，經檢察官提起公訴（97
年度毒偵字第1599號），嗣被告於本院準備程序進行中先就被訴
事實為有罪之陳述，本院告知被告簡式審判程序之旨，並聽取當
事人之意見後，裁定改由受命法官獨任依簡式審判程序審理，本
院判決如下：
    主  文
甲○○施用第一級毒品，累犯，處有期徒刑壹年陸月，扣案如附
表編號一所示之海洛因、如附表編號四所示之物均沒收銷燬之，
扣案如附表編號五所示之物沒收之。又施用第二級毒品，累犯，
處有期徒刑捌月，扣案如附表編號二所示之甲基安非他命、如附
表編號三所示之物，均沒收銷毀之。應執行有期徒刑貳年，扣案
如附表編號一所示之海洛因、如附表編號二所示之甲基安非他命
、如附表編號三、四所示之物均沒收銷燬之，扣案如附表編號五
所示之物沒收之。
    事  實
一、甲○○曾於民國87年間，因施用毒品案件，為本院裁定送觀
    察勒戒及強制戒治後，於88年3 月25日停止戒治釋放，所餘
    期間付保護管束，迄88年10月6 日期滿未經撤銷停止戒治而
    執行完畢，並由臺灣屏東地方法院檢察署檢察官以88年度戒
    毒偵字第109 號為不起訴處分確定。嗣於上開戒治執行完畢
    5 年內之91年間，其又因施用毒品案件，為同署檢察官聲請
    本院裁定送強制戒治獲准，並依法另向本院提起公訴，其受
    強制戒治部分，於92年8 月19日停止戒治出所，所餘期間付
    保護管束，迄93年1 月9 日因法律修正而報結（不能認為已
    受強制戒治執行完畢）；其受起訴部分，則由本院以91年度
    訴字第825 號判決判處應執行有期徒刑1 年4 月確定。92年
    間，其又因施用毒品案件，為臺灣高等法院高雄分院以94年
    度上訴字第557 號判決判處有期徒刑1 年4 月確定。惟於94
    年間，其又因施用毒品案件，為本院以94年度簡字第781 號
    判決判處有期徒刑5 月確定。上開2 判決所處之刑再經本院
    以94年度聲字第1175號裁定應執行有期徒刑1 年7 月確定，
    與前揭應執行有期徒刑1 年4 月接續執行，而於同年6 月23
    日假釋出監，至96年12月2 日縮刑期滿未經撤銷假釋以已執
    行完畢論。
二、詎仍未戒除吸食毒品之惡習，復基於施用第一級毒品海洛因
    之犯意，於97年7 月27日17時許，在屏東縣屏東市○○街42
    巷11之2 號3 樓住處房間內，以注射針筒摻水注射之方式，
    施用第一級毒品海洛因1 次；另基於施用第二級毒品甲基安
    非他命（檢察官起訴書誤載為安非他命）之犯意，於上開時
    地，以將甲基安非他命置入玻璃球內燒烤燃燒成煙並吸食之
    方式，施用第二級毒品甲基安非他命1 次。嗣於同年月28日
    15時20分許（檢察官起訴書誤載為27日同日17時20分），因
    另案通緝為警於上開住處內逮捕，並經其同意搜索當場扣得
    如附表所示之物，又經其同意後，為警採尿送驗，結果呈毒
    品陽性反應而查獲。
三、案經屏東縣警察局移請臺灣屏東地方法院檢察署檢察官偵查
    起訴。
    理  由
壹、程序部份
一、按除被告所犯為死刑、無期徒刑、最輕本刑為3 年以上有期
    徒刑之罪或高等法院管轄第一審案件者外，於法院行準備程
    序進行中，被告先就被訴事實為有罪之陳述時，審判長得告
    知被告簡式審判程序之旨，並聽取當事人、代理人、辯護人
    及輔佐人之意見後，裁定進行簡式審判程序；且受命法官行
    準備程序，與法院或審判長有同一之權限；又簡式審判程序
    之證據調查，不受刑事訴訟法第159 條第1 項、第161 條之
    2 、第161 條之3 、第163 條之1 及第164 條至第170 條規
    定之限制，刑事訴訟法第273 條之1 第1 項、第279 條第2
    項前段、第273 條之2 分別定有明文。被告所為係犯死刑、
    無期徒刑、最輕本刑為3 年以上有期徒刑以外之罪，其於準
    備程序中就被訴事實為有罪之陳述，經受命法官告知簡式審
    判程序之旨，並聽取公訴人、被告之意見後，本院合議庭認
    為適宜由受命法官獨任進行簡式審判程序，依刑事訴訟法第
    273 條之1 第1 項規定，裁定由受命法官獨任進行簡式審判
    程序，合先敘明。
貳、實體部分
一、訊據被告甲○○對於上揭犯罪事實均坦承不諱，復查：
（一）經警於查獲被告當日17時35分所採之尿液送驗結果，係呈
      嗎啡及甲基安非他命陽性反應，此有屏東縣政府警察局刑
      警大隊毒品案件涉嫌人尿液採證編號姓名對照表、台灣檢
      驗科技股份有限公司97年8 月11日編號KＺ000000000000號
      濫用藥物尿液檢驗報告各1 份在卷可稽。
（二）此外，扣案之如附表編號一、二所示之毒品確屬第一級毒
      品海洛因及第二級毒品甲基安非他命無訛，此分別有如附
      表所示之檢驗報告各1 份在卷可稽；又本件尚有如附表編
      號三、四所示之吸食器與注射針筒扣案可稽，又該等物品
      經送鑑定，亦確認其上含有毒品之殘留，此分別有如附表
      所示之檢驗報告各1 份在卷可稽，核與被告施用本件毒品
      所使用之物相符，益見被告確有施用第一級毒品海洛因及
      第二級毒品甲基安非他命無誤。
（三）按修正毒品危害防制條例就施用毒品者，祇於「初犯」及
      「5 年後再犯」二種情形，有其追訴條件之限制，即須於
      初犯經觀察、勒戒或強制戒治釋放後，5 年內均無施用毒
      品之行為，始能認其前所實施之觀察、勒戒或強制戒治已
      足遮斷毒癮，而得於5 年後再犯時，再予適用初犯之規定
      ，重行觀察、勒戒等程序。倘5 年內已經再犯，被依法追
      訴處罰，縱其第3 次（或第3 次以上）施用毒品之時間在
      初犯釋放5 年以後，即與「5 年後再犯」之情形有別，且
      因已於「5 年內再犯」，顯見其再犯率甚高，原實施觀察
      、勒戒或強制戒治，已無法收其實效，而無5 年戒斷期之
      存在，自無再經觀察、勒戒及強制戒治之必要，應由檢察
      官逕行起訴（最高法院95年度台非字第59號、第65號判決
      意旨、95年度第7 次刑庭會議決議意旨參照）。查被告曾
      於87年間，因施用毒品案件，為本院裁定送觀察勒戒及強
      制戒治後，於88年3 月25日停止戒治釋放，所餘期間付保
      護管束，迄88年10月6 日期滿未經撤銷停止戒治而執行完
      畢，並由臺灣屏東地方法院檢察署檢察官以88年度戒毒偵
      字第109 號為不起訴處分確定。嗣於上開戒治執行完畢5
      年內之91年間，其又因施用毒品案件，為同署檢察官向本
      院提起公訴，由本院以91年度訴字第825 號判決判處應執
      行有期徒刑1 年4 月確定之事實，有臺灣高等法院被告前
      案紀錄表、臺灣高等法院在監在押全國紀錄表及本院91年
      度訴字第825 號刑事判決各1 份在卷足參，則被告於前案
      經強制戒治執行完畢後，於5 年內已經再犯，並經依法追
      訴處罰，雖本案施用毒品之時間在初犯釋放5 年後，惟被
      告既已先於「5 年內再犯」，顯見其再犯率甚高，原實施
      觀察、勒戒、強制戒治均已無法收其實效，而無5 年戒斷
      期之存在，參諸前揭判決意旨，自無再經觀察、勒戒及強
      制戒治之必要，而應由檢察官逕行起訴，並由本院依法論
      科。
（四）綜上所述，被告本件施用毒品，事證應屬明確，其犯行應
      堪認定。
二、查海洛因及甲基安非他命分屬毒品危害防制條例第2 條第2
    項第1 款所規定之第一級毒品及同條項第2 款所規定之第二
    級毒品，核被告所為，係犯毒品危害防制條例第10條第1 項
    施用第一級毒品罪及同條第2 項施用第二級毒品罪。被告持
    有毒品，復進而施用，其持有毒品之低度行為，為施用毒品
    之高度行為所吸收，均不另論罪。被告所犯上開二罪間，犯
    意各別，罪名不同，應分論併罰之。被告前因施用毒品，經
    本院以91年度訴字第825 號判決判處應執行有期徒刑1 年4
    月確定。92年間，其又因施用毒品案件，為臺灣高等法院高
    雄分院以94年度上訴字第557 號判決判處有期徒刑1 年4 月
    確定。惟於94年間，其又因施用毒品案件，為本院以94年度
    簡字第781 號判決判處有期徒刑5 月確定。上開2 判決所處
    之刑再經本院以94年度聲字第1175號裁定應執行有期徒刑1
    年7 月確定，與前揭應執行有期徒刑1 年4 月接續執行，而
    於同年6 月23日假釋出監，至96年12月2 日縮刑期滿未經撤
    銷假釋以已執行完畢論一情，有臺灣高等法院被告全國前案
    紀錄表1 份在卷可憑，於5 年內故意再犯有期徒刑以上之本
    件，應依刑法第47條第1 項規定，各論以累犯，並依法各加
    重其刑。爰審酌被告雖於犯後即能坦承犯行，而其施用毒品
    行為於本質上係屬自我戕害行為，反社會性之程度應屬較低
    ；惟施用毒品，不僅足以戕害其個人身心，且極易滋生其他
    犯罪，惡化治安甚重，嚴重損及公益，且被告前屢經觀察勒
    戒、強制戒治等處遇助其戒除毒品，竟再為本件施用毒品犯
    行，顯見其不思悔改，自制力亦顯不佳，以及前有多起因施
    用毒品經法院判刑之記錄（最近一次乃經本院以97年度訴緝
    字第29號判處有期徒刑1 年，此部不構成累犯）等一切情狀
    ，酌情分別量處如主文所示之刑，並定其應執行之刑，以資
    懲儆。
三、扣案之如附表編號一所示第一級毒品海洛因1 包、如附表編
    號二所示第二級毒品甲基安非他命1 包，為毒品危害防制條
    例第2 條第2 項第1 款及第2 款所示之第一、二級毒品，屬
    違禁物，應依毒品危害防制條例第18條第1 項前段規定沒收
    銷燬之；至包裝毒品之空包裝袋，因其上之海洛因及甲基安
    非他命已沾附於包裝袋上而難以分離，亦應視為毒品，均應
    依同條例第18條第1 項前段之規定，宣告沒收銷燬之，至鑑
    驗耗損之毒品因已滅失，自無庸宣告沒收銷燬，併此敘明。
    至扣案如附表編號三所示之吸食器1 組，及附表編號四之注
    射針筒9 支，經鑑定結果，均含有毒品之殘留，有如附表所
    示各檢驗報告在卷可參，因客觀上均已無法與殘留之毒品完
    全析離，應視同毒品，依毒品危害防制條例第18條第1 項前
    段之規定沒收銷燬之。又扣案如附表編號五之注射針筒1 支
    ，係被告所有供其預備施用第一級毒品海洛因所用之物，業
    經其所自承（見警卷第2 頁），為被告所有供預備施用毒品
    所用之物，爰另依刑法第38條第1 項第2 款之規定，予以宣
    告沒收。
據上論斷，應依刑事訴訟法第273 條之1 第1 項、第299 條第1
項前段，毒品危害防制條例第10條第1 項、第2 項、第18條第1
項前段，刑法第11條、第47條第1 項、第51條第5 款、第9 款、
第38條第1 項第2 款，判決如主文。
本件經檢察官陳鼎文到庭執行職務。
中    華    民    國    97    年    9     月    30    日
                  刑事第一庭    法  官  羅培毓
以上正本證明與原本無異。
如不服本判決應於收受本判決送達後十日內向本院提出上訴書狀
，其未敘述上訴理由者，並得於提起上訴後十日內向本院補提理
由書狀（均須按他造當事人之人數附繕本）「切勿逕送上級法院
」
中    華    民    國    97    年    9     月    30    日
                               書記官  呂坤宗
附錄本判決論罪科刑法條：
毒品危害防制條例第10條
施用第一級毒品者，處六月以上五年以下有期徒刑。
施用第二級毒品者，處三年以下有期徒刑。
附表：
┌──┬─────────┬────────────────────┐
│編號│      物品        │               鑑定結果                 │
├──┼─────────┼────────────────────┤
│ 一 │第一級毒品海洛因1 │驗前淨重0.134公克、驗後淨重0.124公克    │
│    │包                │（高雄市立凱旋醫院97年8 月15日高市凱醫驗│
│    │                  │字第7844號濫用藥物成品檢驗鑑定書）      │
├──┼─────────┼────────────────────┤
│ 二 │第二級毒品甲基安非│驗前淨重2.675公克、驗後淨重2.673公克    │
│    │他命1包           │（高雄醫學大學附設中和紀念醫院97年9 月12│
│    │                  │日檢驗報告）                            │
├──┼─────────┼────────────────────┤
│ 三 │吸食器1組         │呈甲基安非他命陽性反應                  │
│    │                  │（同上檢驗報告）                        │
│    │                  │                                        │
├──┼─────────┼────────────────────┤
│ 四 │針筒9支           │呈海洛因陽性反應                        │
│    │                  │（同上檢驗報告）                        │
│    │                  │                                        │
├──┼─────────┼────────────────────┤
│ 五 │針筒1支           │無任何毒品反應                          │
│    │（報告編號9709-62 │（同上檢驗報告）                        │
│    │號）              │                                        │
└──┴─────────┴────────────────────┘


司法院資訊處製作；財團法人民間司法改革基金會備份。
